【裁判字號】    92,訴,733
【裁判日期】    920819
【裁判案由】    貪污治罪條例等
【裁判全文】
臺灣彰化地方法院刑事判決                          九十二年度訴字第七三三號
    公  訴  人  臺灣彰化地方法院檢察署檢察官
    被      告  乙○○
    指定辯護人  本院公設辯護人  甲○○
右列被告因貪污治罪條例案件，經檢察官提起公訴（九十二年度偵字第三五○八號）
，本院判決如左：
    主  文
乙○○依據法令從事公務之人員，侵占公有財物，處有期徒刑壹年拾月，褫奪公權參
年。緩刑伍年。扣案之華南商業銀行九十二年一月八日送款簿存根上偽造之「華銀和
美分行(10)櫃員收付章」印文貳枚，均沒收。
    事  實
一、緣中華電信股份有限公司（以下簡稱中華電信）為交通部官股超過百分之五十之
    國營公司，乙○○於民國九十一、九十二年間擔任中華電信彰化營運處和美服務
    中心班長，負責該服務中心帳務處理及營業收入款項解繳行庫業務，為依據法令
    從事公務之人員。其明知應依規定，將中華電信彰化營運處和美服務中心每天所
    收之營業收入款在當天解繳華南商業銀行股份有限公司（以下簡稱華南銀行）和
    美分行派來收款之人員，以存入中華電信於該分行所開設之帳戶內，竟因其妻湯
    振芳向地下錢莊借貸金錢，地下錢莊逼債甚急，而意圖為自己不法之所有，先於
    九十一年十二月間，以新台幣（下同）三百元之價格，委請不知情之某不詳印章
    店人員，偽刻「華銀和美分行(10)櫃員收付章」之連續日期戳章一個；後即於九十
    二年一月八日，將其為中華電信辦理營業收入款解繳業務而持有之一筆金額四十
    五萬元之營業收入款，私下置於中華電信彰化營運處和美服務中心金庫為其他員
    工不會使用之小抽屜內，並易持有為所有之意思，將上開四十五萬元之營業收入
    款置於自己實力支配之下而侵占入己；又其為掩飾前開侵占行為，竟於華南銀行
    送款簿存根上偽填四十五萬元之數字及日期、帳號，並偽蓋其前開偽刻之連續日
    期戳章之印文於該存根之收訖戳記欄內及騎縫處，嗣並連同其照實填載當天營收
    款項之「中華電信和美服務中心營收款解繳清單」，一併送至中華電信彰化營運
    處出納股備查，足以生損害於華南銀行及中華電信對於帳務管理之正確性。嗣於
    九十二年一月下旬，乙○○並先後三次自侵占金額中拿取一萬餘元不等之金額，
    用於繳交貸款利息、刷卡費用及生活雜支。後因中華電信彰化營運處於九十二年
    二月十九日與華銀和美分行對帳，發現短入該四十五萬元之營業收入款，乙○○
    自知難逃法網，除先繳回所侵占之四十五萬元外，且於同年月二十四日，向法務
    部調查局彰化縣調查站自首進而接受裁判。
二、案經彰化縣調查站移送臺灣彰化地方法院檢察署檢察官偵查起訴。
    理  由
一、訊據被告乙○○對於右揭犯罪事實坦承不諱，核與證人即華銀和美分行收款人員
    周豐照於偵查中及證人丙○○於本院調查時證述之情節相符，復有中華電信彰化
    營運處和美服務中心金庫照片四張、載有四十五萬元及前開偽造印文之九十二年
    一月八日華南商業銀行送款簿存根正本一張、華南銀行外代收票據備查簿影本一
    份、中華電信和美服務中心營收款九十二年一月八日解繳清單影本一份、九十二
    年一月八日乙○○應繳之送款簿存根影本四紙在卷可稽；而中華電信現為交通部
    官股持股超過百分之五十之國營公司，亦有該公司董監事持股明細表一份在卷足
    參。綜上，本件事證明確，被告之犯行足堪認定。
二、查中華電信股份有限公司（以下簡稱中華電信）為交通部官股超過百分之五十之
    國營公司，而被告乙○○擔任中華電信彰化營運處和美服務中心班長，為依據法
    令從事公務之人員，竟意圖為自己不法之所有，將其職務上所持有之前開款項予
    以侵占入已之所為，係犯貪污治罪條例第四條第一項第一款之侵占公有財物罪。
    至於被告偽造華南銀行和美分行之收付章後，偽填不實之金額、日期及帳號並蓋
    用前開印章之印文於華南銀行送款簿存根後，送至中華電信彰化營運處出納股備
    查之行為，係犯刑法第二百十六條、第二百十條之行使偽造私文書罪；其偽造印
    章部分，係利用不知情之印章店人員偽刻之，為間接正犯；又其偽造印章、印文
    之行為，係偽造文書之階段行為，且偽造私文書後復持以行使，其偽造之低度行
    為，應為行使之高度行為所吸收，均不另論罪。又其所犯前開二罪間，有方法、
    結果之牽連關係，為牽連犯，依刑法第五十五條規定，應從較重之侵占公有財物
    罪處斷。另被告犯貪污治罪條例第四條第一款之罪後，於未經有偵查犯罪職權機
    關或公務員發覺其為犯人前，即於九十二年二月二十四日向法務部調查局彰化縣
    調查站自首進而接受裁判，有該調查站之調查筆錄一份在卷足參，且已繳交犯罪
    所得財物四十五萬元，亦據證人丙○○證述屬實，應依同條例第八條第一項之規
    定減輕其刑，且本院衡量其犯罪情節後，爰予以減至三分之二。再被告因其妻積
    欠債務經濟困難，一時失慮觸法，且已繳回所得財物，其犯罪之情狀足堪憫恕，
    若處以法定最低刑度，猶嫌過重，爰依刑法第五十九條規定酌量遞減輕其刑。爰
    審酌被告犯罪之動機係因積欠債務經濟困難，侵占金額之數目不小，所生危害非
    輕，及其犯罪之手段，犯後坦承犯行並表悔悟等一切情狀，量處如主文所示之刑
    ，並依貪污治罪條例第十七條之規定，宣告褫奪公權三年，以示懲儆。
    末查，被告前未曾受有期徒刑以上刑之宣告，有臺灣高等法院被告全國前案紀錄
    表一份在卷可憑，其既於犯罪後知所悔改，經此科刑之教訓，應能倍知警惕而不
    致再犯，所宣告之刑，本院認以暫不執行為適當，爰併予宣告緩刑五年，以啟自
    新。扣案之華南商業銀行九十二年一月八日送款簿存根上偽造之「華銀和美分行
    (10)櫃員收付章」印文貳枚，應依刑法第二百十九條之規定，併予宣告沒收之；至
    被告偽造之「華銀和美分行(10)櫃員收付章」一枚，已為被告銷毀，業據被告供承
    在卷，爰不另為沒收之諭知，附此敘明。
三、據上論斷，應依刑事訴訟法第二百九十九條第一項前段、貪污治罪條例第二條、
    第四條第一項第一款、第八條第一項、第十七條、刑法第十一條前段、第二百十
    六條、第二百十條、第二百十九條、第五十五條、第五十九條、第三十七條第二
    項、第七十四條第一款，判決如主文。
本案經檢察官楊忠城到庭執行職務。
中      華      民      國    九十二    年      八      月     十九     日
                              臺灣彰化地方法院刑事第三庭
                                    審判長法官   余   仕   明
                                    法      官   王   義   閔
                                    法      官   紀   佳   良
右正本證明與原本無異。
如不服本判決，應於判決送達後十日內，向本院提出上訴狀( 須附繕本 )。
告訴人或被害人對於判決如有不服具備理由請求檢察官上訴者，其上訴期間之計算係
以檢察官收受判決正本之日期為準。
                                    法院書記官   陳   錫   威
中      華      民      國    九十二    年      八      月     二十     日
附錄本案論罪科刑法條：
貪污治罪條例第四條第一項第一款：
有下列行為之一者，處無期徒刑或十年以上有期徒刑，得併科新台幣一億元以下罰金
：
一、竊取或侵占公用或公有器材、財物者。
刑法第二百一十六條：
行使第二百十條至第二百十五條之文書者，依偽造、變造文書或登載不實事項或使登
載不實事項之規定處斷。
刑法第二百十條：
偽造、變造私文書，足以生損害於公眾或他人者，處五年以下有期徒刑。


司法院資訊處製作；財團法人民間司法改革基金會備份。
